臺灣高等法院高雄分院刑事裁定
                                      110年度抗字第376號
抗  告  人
即 受刑 人  邱品甄



上列抗告人因聲明異議案件，不服臺灣高雄地方法院中華民國11
0年9月20日裁定(110年度聲字第1995號)，提起抗告，本院裁定
如下：
    主  文
抗告駁回。
    理  由
一、抗告意旨略以：抗告人即受刑人邱品甄（下稱抗告人）前因
    酒駕公共危險案件，經原審以110 年度交簡字第556 號判處
    有期徒刑5 月，如易科罰金，以新臺幣（下同）1000元折算
    1 日，並於民國110 年5 月6 日確定，臺灣高雄地方檢察署
    （下稱高雄地檢署）遂以110 年度執字第3658號同意抗告人
    易科罰金，並分3 期繳納，惟抗告人目前就學中，家中經濟
    狀況非佳，因而申請減免學費及向銀行申請就學貸款，是抗
    告人無法繳納每期易科罰金款項即5 萬1 千元。而抗告人係
    就讀夜間部，上課時間為每日晚間6 時以後，扣除打工時間
    ，其餘時間均可服社會勞動，且可於1 年內履行完畢，因抗
    告人無資力繳交上開易科罰金款項，抗告人遂以此為由向檢
    察官聲請易服社會勞動，然遭檢察官駁回易服社會勞動之聲
    請。本件檢察官既准許抗告人易科罰金卻不准易服勞動，其
    執行之指揮顯為不當。原審未裁定檢察官執行指揮不當，亦
    有未恰。為此請求撤銷原審裁定並准予抗告人易服社會勞動
    之處分等語。
二、按易刑處分之否准，係法律賦予檢察官指揮執行時之裁量權
    限，執行檢察官自得考量受刑人之實際情況，是否有難收矯
    正之效或難以維持法秩序，以作為其裁量是否准予易科罰金
    或易服社會勞動之憑據，非謂一經判決宣告易科罰金之折算
    標準，執行檢察官即應為易科罰金或易服社會勞動之易刑處
    分。所謂「難收矯正之效」及「難以維持法秩序」，乃立法
    者賦與執行檢察官得依具體個案，考量犯罪特性、情節及受
    刑人個人特殊事由，審酌應否准予易刑處分之裁量權，檢察
    官就此項裁量權之行使，僅於發生裁量瑕疵之情況，法院始
    有介入審查之必要，倘檢察官之執行指揮，其程序上已給予
    受刑人就其個人特殊事由陳述意見之機會（包括在檢察官未
    傳喚受刑人，或已傳喚受刑人但受刑人尚未到案前，受刑人
    先行提出易科罰金聲請等情形），實體上並已就包含受刑人
    所陳述關於其個人特殊事由在內之刑法第41條第1項但書或
    第4項所指情形予以衡酌考量，則難認其裁量權之行使有何
    違法或不當可言。易言之，執行檢察官就受刑人是否確因易
    科罰金或易服社會勞動，而有難收矯正之效，或難以維持法
    秩序之情事，有裁量判斷之權限，法院僅得審查檢察官裁量
    時其判斷之程序有無違背法令、事實認定有無錯誤、其審認
    之事實與刑法第41條第1項但書、第4項之裁量要件有無合理
    關連、有無逾越或超過法律規定之範圍等問題，原則上不宜
    自行代替檢察官判斷受刑人有無上開情事。倘執行檢察官經
    綜合評價、衡酌後，仍認受刑人有上開不適宜為易刑處分之
    情形，而為否准受刑人易科罰金或易服社會勞動之執行命令
    ，則屬執行檢察官裁量權之合法行使範圍，自不得任意指為
    違法或不當(最高法院110年度台抗字第1188號裁定參照)。
三、經查：
  ㈠抗告人前因酒駕公共危險案件，經原審判處有期徒刑5 月，
    如易科罰金，以1000元折算1 日，並於110 年5 月6 日確定
    ，高雄地檢署檢察官並據前開確定判決以110 年度執字第36
    58號同意抗告人易科罰金、及另以110 年度執聲他字第1750
    號駁回抗告人易服社會勞動之聲請等情，有前開判決書、臺
    灣高等法院被告前案紀錄表在卷可稽，並經原審調閱相關卷
    宗核閱無訛。
  ㈡抗告人經判處前開徒刑後，經高雄地檢署以110 年度執字第3
    658號傳喚到署陳述意見，檢察官審核後認為：抗告人前於1
    03 年12月12日（臺灣臺南地方法院104年度交簡字402 號【
    下稱Ａ案】）及106 年9 月16日（原審106 年度交簡字3106
    號【下稱Ｂ案】）均有酒駕紀錄，本案已屬第三次，且歷次
    酒測值均持續提高（Ａ案0.71；Ｂ案0.88；本案為0.93毫克）
    ，Ａ案與本案均有與他車碰撞肇事，且Ａ、Ｂ二案均准予易科
    罰金而抗告人仍不知警惕，又抗告人Ｂ案及其於100 年間所
    犯之妨害風化案（臺灣臺北地方法院100 年度簡字4595號【
    下稱Ｃ案】）均經檢察官准予易服社會勞動而未完成，足認
    易刑處分已難收矯治之效而能預防再犯，而不准抗告人就本
    案得易科罰金或易服社會勞動。嗣抗告人提出繼續就學之相
    關資料（學費繳費單、就學貸款申請暨撥款書）後，經檢察
    官考量抗告人含本案已有3 次酒駕紀錄、Ａ案及本案均有肇
    事、3次酒駕紀錄之酒測值、抗告人經濟狀況等情狀後，於1
    10年8月30日改准以易科罰金之處分（分三期，每期5 萬1 
    千元）；後抗告人以上開理由為系爭聲請，經高雄地檢署以
    110 年度執聲他字第1750號分案處理，檢察官審核後認為：
    抗告人就Ｂ案、Ｃ案均經檢察官准予易服社會勞動而無正當理
    由未完成，並考量Ａ、Ｂ、本案之犯罪情節、次數、犯罪時間
    ，並衡量抗告人前開就學之特殊因素，僅准予易科罰金處分
    ，而駁回系爭聲請等情，有本案判決、易科罰金初核表、得
    易服社會勞動案件審查表、執行筆錄、相關函稿、相關異議
    人就學資料、臺灣高等法院被告前案紀錄表等存卷可佐，並
    經原審調閱相關執行卷宗核閱屬實。
　㈢本案執行時，檢察官已先通知抗告人到場陳述意見，並就本
    案不得易刑處分之理由告知抗告人。而抗告人於得知不得易
    刑處分後，隨即明確表示：「我要聲請易科罰金」，有執行
    筆錄1 份可稽，於檢察官改准以易科罰金後，又為系爭聲請
    ，抗告人雖主張其經濟狀況不佳，檢察官則以前開理由敘明
    不准抗告人易服社會勞動之聲請。本院審酌抗告人前經查獲
    2 次酒駕（Ａ、Ｂ案）後，均經檢察官准予易刑處分，抗告人
    仍不知悔改，不僅酒測濃度不斷提高，又於本案3 犯酒駕，
    故抗告人可否藉由易刑處分達矯治之效，本有疑義。另考量
    抗告人就Ｂ案、Ｃ案均經檢察官准予易服社會勞動而無正當理
    由未完成，若本案准予易服社會勞動，亦難期待抗告人得確
    實履行。綜合上情，可徵檢察官之指揮執行均已充分給予抗
    告人表明意見之機會，且釋明其處分之理由，而符合正當法
    律程序，且維持易科罰金之處分要屬妥適、合理且不過當。
    故檢察官對於抗告人易服社會勞動之聲請予以否准，應認已
    達合義務性之裁量，並於個案中實現法律之目的與價值，而
    無違法不當之處。
　㈣綜上所述，本件執行檢察官不准抗告人易服社會勞動之聲請
    ，已本諸其法律所賦予之裁量權，審酌本案情節，敘明抗告
    人聲請易服社會勞動將難以維持法秩序之理由，其執行指揮
    之裁量，並無濫用、或逾越或超過法律規定之範圍之情。抗
    告意旨任意以抗告人之標準指摘檢察官未審酌個案情節云云
    ，應有誤會。是本件抗告，並無理由，應予駁回。
據上論結，應依刑事訴訟法第412 條，裁定如主文。
中　　華　　民　　國　　110 　年　　12　　月　　15　　日
                  刑事第六庭    審判長法  官  李政庭
                                      法  官  王光照
                                      法  官  施柏宏
以上正本證明與原本無異。
如不服本裁定應於送達後5日內向本院提出再抗告狀。
中　　華　　民　　國　　110 　年　　12　　月　　15　　日
                                      書記官  蔡佳君